【裁判字號】    90,易,1225
【裁判日期】    900528
【裁判案由】    詐欺
【裁判全文】
臺灣高雄地方法院刑事判決                          九十年度易字第一二二五號
    公  訴  人  臺灣高雄地方法院檢察署檢察官
    被      告  乙○○
右列被告因詐欺案件，經檢察官提起公訴（八十九年度偵字第二八二七二號），本院
判決如左：
    主  文
乙○○幫助意圖為自己不法之所有，以詐術使人將本人之物交付，處拘役肆拾日，如
易科罰金，以參佰元折算壹日。
    事  實
一、乙○○於八十九年七、八月間，因經濟困窘，見報上刊登租用他人銀行帳戶之廣
    告時，在客觀上得以預見廣告刊登者支付對價取得他人銀行帳戶使用之行徑，常
    與行財產犯罪所需有密切之關連，竟為決解其燃眉之窘境，以縱使有人持以犯罪
    亦不違其本意之犯意，先以電話連絡在報紙上刊登廣告之不詳姓名成年男子，表
    示欲出租其所有銀行帳戶。雙方即約定在嘉義市○○路某不詳之泡沫紅茶店見面
    ，嗣有一自稱「黃玉丞」之成年男子依約前往，向乙○○表示欲以每月新台幣（
    以下同）二千五百元之代價租用其所有銀行存款帳簿、提款卡、印章等物品，乙
    ○○明知上情，竟基於幫助該不詳姓名男子實施詐欺犯罪之犯意，於收受租金二
    千五百元後，將其在中國信託銀行嘉義分開戶之0000000000號帳戶存
    款簿、提款卡、印章交予該自稱「黃玉丞」成年男子使用。適甲○○於八十九年
    十一月十四日下午五、六時許，接獲徉稱係和信電信股份有限公司服務員之電話
    ，告以其已中獎，惟須先匯款繳納稅金始能領取，於匯款後五分鐘即會有答覆云
    云，因甲○○恰於前一日，以行動電話直撥之方式參加某綱站之機智遊戲，答中
    三千元，致甲○○不疑有詐，旋即前往高雄銀行草衙分行，依該不詳姓名男子之
    指示，由提款機直接轉帳之方式，將一萬零一百零二元匯入乙○○所有上開帳戶
    內，並等侯回覆消息，惟時間經過後迄無任何消息，甲○○即以電話向和信公司
    查詢後始知受騙。
二、案經高雄市政府警察局前鎮分局報請台灣高雄地方法院檢察署檢察官偵查起訴。
    理  由
一、訊據被告乙○○對於在右揭時、地交付其在中國信託銀行嘉義分行開戶之存款簿
    、提款卡、印章予一自稱「黃玉丞」成年男子使用之事實，固供認不諱，惟矢口
    否認有詐欺之犯行，辯稱伊不知該自稱「黃玉丞」成年男子要存款簿等做什麼用
    云云。惟查：（一）被害人甲○○曾於八十九年十一月十四日下午五、六時許，
    接獲自稱係和信電信股份有限公司服務員之電話，告以其已中獎，惟須先匯款繳
    納稅金始能領取，於匯款後五分鐘即會有答覆等語，因甲○○恰於前一日，以行
    動電話直撥之方式參加某綱站之機智遊戲，答中三千元，致其不疑有詐，旋即前
    往高雄銀行草衙分行，依該不詳姓名男子之指示，由提款機以直接轉帳之方式將
    一萬零一百零二元匯入乙○○所有上開帳戶內，並等侯回覆消息，時間經過後迄
    無任何消息，經以電話向和信公司查詢後始知受騙等情，業經被害人甲○○於警
    訊及院調查時陳述明確，並有匯款交易明細表附在警卷可憑。（二）被告係以取
    得二千五百元代價之方式出租其所有上開帳戶，嗣又向該不詳姓名之男子借得二
    萬元，此經被告於警、偵訊及本院審理時陳明在卷。按金融存款帳戶、提款卡、
    印章等事關存戶個人財產權益之保障，除非本人或與本人親密關係者，一般人均
    有妥為保管防阻他人任意使用之認識，難認有自由流通之理由，縱使在特殊情況
    下，偶有交付他人使用之需，亦必深入瞭解用途後，再行提供使用，方符常情，
若系爭存款帳戶、印章、提款卡落入不明人士手中，極易被利用為與財產有關之
    犯罪工具，此為吾人一般生活認識所易於體察之常識，如有犯罪之意圖者，出價
    徵求他人提供帳戶、印章等，客觀上亦可預見目的在供其不法所取得金錢之存入
    後再行領出使用，以避免身分曝光，防止追查，此為一般人本於一般之認知能力
    均甚易領會，更何況被告自承與租用者間素不相識，是被告應知悉租用者係為作
    詐欺之用應無疑義。被告竟辯稱不知該不詳姓名者租得帳戶、印章、提款卡之目
    地云云，顯違一般生活經驗法則，自無可採。被告犯行已堪認定。
二、核被告所為係犯刑法第三十條第一項、第三百三十九條第一項之詐欺取財罪之幫
    助犯。被告之行為僅止於幫助，爰依刑法第三十條第二項之規定減輕其刑。爰審
    酌被告因一時經濟拮据，異想天開，犯後雖否認犯行，惟態度尚稱良好，犯罪所
    得之利益非多，前此並無不良之犯行，有台灣高雄地方法院檢察署刑案資料查註
    表在卷可憑，素行尚佳，對被害人所造成之損害，迄未予以賠償等一切情事，量
    處如主文所示之刑。又刑法第四十一條業已於九十年一月十日修正公布，並於同
    年月十二日生效，其第一項前段規定為「犯最重本刑為五年以下有期徒刑以下之
    刑之罪，而受六個月以下有期徒刑或拘役之宣告，因身體、教育、職業、家庭之
    關係或其他正當事由，執行顯有困難者，得以一元以上三元以下折算一日，易科
    罰金。」，本件被告犯罪時間雖在上開條文修正生效前，然依刑法第二條第一項
    前段規定，行為後法律有變更者，應適用裁判時之法律，故依刑法第二條第一項
    前段之規定，就對被告所宣告之刑，併依修正後刑法第四十一條第一項前段諭知
    易科罰金之折算標準。
據上論斷，應依刑事訴訟法第二百九十九條第一項前段、刑法第二條第一項前段、第
三百三十九條第一項、第三十條、第四十一條第一項前段、罰金罰鍰提高標準條例第
一條前段、第二條，判決如主文。
本案經檢察官林慧美到庭執行職務。
中      華      民      國      九十      年      五    月    二十八   日
                                  臺灣高雄地方法院刑事第  庭
                                      法  官 李  嘉  興
右正本證明與原本無異。
如不服本判決，應於判決送達後十日內，向本院提出上訴狀。
                                      書記官 莊  正  岳
中      華      民      國      九十      年      五    月    二十八   日
附錄本判決論罪之法條
刑法第三百三十九條第一項：
意圖為自己或第三人不法之所有，以詐術使人將本人或第三人之物交付者，處五年以
下有期徒刑、拘役或科或併科一千元以下罰金。


司法院資訊處製作；財團法人民間司法改革基金會備份。
